臺灣高等法院臺中分院刑事判決　　　　 94年度上易字第633號
上　訴　人　臺灣彰化地方法院檢察署檢察官
被　　　告　丙○○
上列上訴人因被告業務侵占案件，不服臺灣彰化地方法院93年度
易字第1181號中華民國94年 3月18日第一審判決（起訴案號：臺
灣彰化地方法院檢察署93年度偵字第5890號），提起上訴，本院
判決如下：
    主　　  文
原判決撤銷。
丙○○連續意圖為自己不法之所有，而侵占對於業務上所持有之
物，處有期徒刑壹年。
    事 　　 實
一、丙○○係彰化縣彰化市石牌里石牌莊 5號之東宏商社有限公
    司（下稱東宏公司，前身為田園食品有限公司《下稱田園公
    司》；均係設於同址之萬水食品廠有限公司《下稱萬水公司
    》之銷售廠商）擔任業務經理一職，負責招攬業務、出貨及
    向客戶收取貨款之業務，為從事業務之人。詎其竟基於意圖
    為自己不法之所有之概括犯意，利用職務上收取貨款之便，
    自民國（下同）92年 7月間起至同年11月中旬止，向東宏公
    司之客戶收取貨款後，未按時繳交東宏公司入帳，反以變更
    持有為所有之意思，連續將其業務上持有之貨款予以侵占入
    己，合計侵占貨款金額為新臺幣（下同） 556萬1千9百13元
    （起訴書誤載為 540萬5千1百44元），並將該款項挪為他用
    。當東宏公司發覺客戶貨款積欠甚鉅，要求丙○○予以催收
    時，丙○○並佯稱因客戶拖延未繳，願先代以支票墊付，乃
    簽發支票8紙（合計金額4百50萬1千2百74元），及交付發票
    人周璟棋、金額 55萬7千8百60元支票1紙與東宏公司，以掩
    飾犯行。嗣東宏公司於92年11月20日將公司之負債交由萬水
    公司概括承受，丙○○上開支票陸續跳票，俟萬水公司與客
    戶聯繫查詢後，始悉上情。
二、案經萬水公司訴由臺灣彰化地方法院檢察署檢察官偵查起訴
    。
    理 　　 由
一、按本件告訴人萬水公司係負責生產，產品則由田園公司行銷
    ，二家公司雖於經營及財務上互相連結，然於法律上則屬各
    別獨立之法人，本件被告丙○○（下稱被告）係任職田園公
    司之業務經理，其所收之客戶貨款則係繳回田園公司入帳後
    ，由田園公司與萬水公司結帳，而田園公司之股東於92年 1
    月10日申請歇業註銷營業登記，並隨於同年月13日成立東宏
    公司承繼田園公司，被告則仍於東宏公司任職業務經理等情
    ，業據田園及東宏公司負責人乙○○及會計丁○○供證在卷
    （參本院94年11月17日準備程序筆錄），並為被告丙○○所
    供認，復有彰化縣政府府建商字第0920310467號函附田園公
    司股東解散同意書、股東名簿、彰化縣政府營利事業登記證
    等影本各1件、東宏公司客戶出貨詳細列表影本8件、送貨單
    影本1紙可稽（參本院卷第173－177頁、偵卷第14-17、13 6
    頁）；該東宏公司之負債嗣後於92年11月20日由萬水公司概
    括承受，亦有債務移轉清單1件可憑（附本院卷第179頁），
    是本件被告於案發前係任職東宏公司之業務經理，其向客戶
    所收貨款應向東宏公司繳回，則本件之被害人應係東宏公司
    ，嗣後告訴人萬水公司乃承受被告積欠東宏公司債務乙節已
    明，起訴書認被告案發時係任職萬水公司而侵占萬水公司款
    項，容有誤會，合先敘明。
二、訊據被告固坦承右揭時地任職東宏公司業務經理及簽發支票
    予東宏公司並積欠東宏公司債務 556萬1千9百13元之事實不
    諱，惟矢口否認有何業務侵占犯行，辯稱：伊並未侵占公司
    之客戶款項，該公司出貨時係由伊先行簽發自己名義之支票
    交予公司，其後伊再向客戶收取貨款支付自己之票款，後因
    部分客戶繳款不理想，伊始無力支付票款，伊開始跳票後，
    公司即停止伊出貨並接收客戶，致伊週轉不靈無法清償，然
    伊事後已與萬水公司達成和解，現每月清償1萬5千元，是伊
    並非故意將客戶貨款侵占入己，僅係週轉不靈云云。
三、經查：
(一)本件被告應繳回東宏公司之貨款，計有被告已簽發交予東宏
    公司之支票8紙計450萬1千2百74元、交予東宏公司之周璟琪
    名義之支票55萬7千8百60元，及其92年11月份應收帳款50萬
    2千7百79元，合計為 556萬1千9百13元，業據證人乙○○、
    丁○○供證在卷，並為被告所不爭執，並有侵占金額明細表
    （參本院卷第37頁）、支票及退票理由單及帳簿明細等件可
    參；其中之應收帳款50萬2千7百79元雖未據被告簽發支票，
    然經東宏公司向客戶查證結果，此部分金額均經被告收訖，
    亦為證人乙○○供證明確，並有帳簿明細、東宏公司送貨單
    及萬水公司經客戶簽認之對帳函（參偵卷第 46-53頁）可參
    ，是被告就其業務上已收取貨款應繳回公司之金額應為 556
    萬1千9百13元（不含被告其他積欠公司之債務），起訴書就
    此載為540萬5千1百44元，尚有誤算。
(二)被告任職東宏（田園）公司向客戶出貨之收款程序，係由公
    司出貨予客戶後，再由業務員向客戶收取款項（現金或支票
    ）繳回公司入帳，而本件被告所簽發之支票，係因被告前所
    收貨款未如期繳回公司，事後再由被告簽發交予公司，其所
    簽之支票部分均係於92年5、6月間即應收繳公司之貨款，且
    該部分貨款均經被告向客戶收訖等情，業據證人乙○○及丁○○供證明確（參本院94年11月 7日準備程序筆錄），再稽
    諸被告所簽發交予東宏公司之支票8紙、到期日均係為92年1
    1月之後、並集中於同年11、12月間（11月份者3紙、12月份
    者5紙、另1紙人頭支票周璟琪支票到期日為93年 1月10日－
    參偵卷第6-13頁附支票影本及本院卷第37頁之侵占金額明細
    表），亦足堪為該等支票應係被告事後再簽發交予公司之佐
    證，否則豈有如此集中於被告離職前後一個月之理？則本件
    應非如被告所辯係其先簽發支票交予公司再向客戶收款乙節
    可見；矧被告前於原審訊問時亦坦認：「我認罪、我確實有
    收這9張支票的貨款0000000元及向東宏商社有限公司收取出
    貨單8張，所載貨款 346010元沒有交予公司，我這些錢是拿
    去軋票。我是萬水公司的業務經理，所以這些貨款是我負責
    收、這 9張票的貨款是92年7月到9月的貨款；東宏商社的貨
    款是出貨單的日期收的（下略）」等語在卷（參原審卷第38
    頁背面）；俱徵被告本件簽發之支票，係其向客戶已收而未
    繳回公司之貨款之事實甚明，被告所辯係先簽發支票交予公
    司、因向客戶收款未足始無力支付票款云云，與事實不符，
    核屬卸責之詞，不足採信。
(三)又被告於偵查中固與證人即東宏公司之原股東己○○達成和
    解，有分期償還債務契約乙紙可憑（附偵卷第92頁），然核
    諸該契約係以己○○個人名義與被告所簽立、並非以萬水公
    司或東宏公司名義所書立、其內復載為係向己○○之借款、
    且金額亦與被告本件之侵占金額不同、觀諸該契約所載內容
    ，與本件告訴人萬水公司或東宏公司毫無干涉，復為萬水公
    司代表人戊○○及東宏公司代表人乙○○堅決否認有何與被
    告和解之事，再被告依該契約分期償付之金額亦僅交予己○○、己○○並未曾將任何款項交予萬水公司，亦據證人戊○○、乙○○、丁○○、己○○供證無訛，是該分期償還契約
    僅屬被告與己○○個人間之契約，自非得執為被告已與被害
    人東宏公司或告訴人萬水公司達成和解之據，被告所辯事後
    已與告訴人萬水公司和解云云，亦非可採。
(四)此外，並有東宏商社有限公司客戶出貨詳細列表、彰化縣政
    府營利事業登記證、經濟部工廠登記證、經濟部公司執照、
    人事資料卡一紙、客戶帳款金額表、萬水公司函、業務往來
    帳冊、轉帳傳票、應收帳款明細表、業務出貨月報表等件在
    卷足參，事證已臻明確，被告犯行洵堪認定。
四、核被告所為，係犯刑法第336條第2項之業務侵占罪，其先後
    所為數行為，時間緊接，所犯罪名相同，顯係出於概括之犯
    意為之，為連續犯，應依刑法第56條之規定以一罪論，並加
    重其刑。原審予以論罪科刑，固非無見，然查：１、本件被
    告案發時任職之公司係東宏公司，係原審認係萬水公司，事
    實認定尚有未洽。２、被告侵占之金額為 556萬1千9百13元
    ，原審載為 540萬零5千1百44元，稍嫌疏失。３、卷附之分
    期償還契約僅屬被告與東宏公司股東己○○個人間之契約，
    被告並未與告訴人萬水公司達成和解，原審執為論據，亦屬
    欠妥。公訴人以被告侵占金額達 5百餘萬元，且迄未與告訴
    人萬水公司達成和解等情為上訴理由，指摘原判決不當，雖
    未指摘及此，然原判決既有上揭可議，仍屬無可維持，應由
    本院將原判決撤銷改判。爰審酌被告素行良好，惟本件侵占
    金額達00 00000元、前於原審中坦認犯行於本院審理中則復
    否認犯行、及犯後迄未與告訴人和解賠償等一切情狀，量處
    仍與原審相同刑度、如主文第 2項所示之刑，以示懲儆。又
    被告本件侵占金額達556萬1千9百13元之鉅，且案發迄今已2
    年餘迄未與告訴人和解賠償，犯後復否認犯行，衡情自不宜
    宣告緩刑，附此敘明。
據上論結，應依刑事訴訟法第369條第1項前段、第364條、第299
條第1項前段，刑法第56條、第 336條第2項，罰金罰鍰提高標準
條例第一條前段，判決如主文。
本案經檢察官甲○○到庭執行職務。
中　　華　　民　　國　　94　　年　　12　　月　　8 　　日
            刑事第十一庭  審判長法　官  黃  梅  月
                                法　官  林  宜  民
                                法　官  林  欽  章
上列正本證明與原本無異。
不得上訴。
                                書記官  巫  彥  佳
中　　華　　民　　國　　94　　年　　12　　月　　9 　　日
                                                      Ｒ
